臺灣臺南地方法院臺南簡易庭民事判決
110年度南小字第2243號
原      告  富邦產物保險股份有限公司

法定代理人  羅建明  
訴訟代理人  楊鵬遠律師


被      告  林志峯  


上列當事人間請求侵權行為損害賠償事件，本院於民國111年5月
4日言詞辯論終結，判決如下：
    主  文
被告應給付原告新臺幣參萬玖仟玖佰參拾陸元，及自民國一百一
十年十二月三十一日起至清償日止，按週年利率百分之五計算之
利息。
原告其餘之訴駁回。
訴訟費用新臺幣壹仟元由被告負擔新臺幣伍佰肆拾玖元，餘由原
告負擔。
本判決原告勝訴部分得假執行。
    事實及理由
一、被告經合法通知，未於最後言詞辯論期日到場，核無民事訴
    訟法第386條各款所列情形，爰依原告之聲請，由其一造辯
    論而為判決。
二、原告起訴主張：訴外人吳智儒駕駛原告承保第三人沈依璇所
    有車牌號碼000-0000號自用小客車(下稱系爭車輛)，於民國
    109年9月13日16時停放於臺南市○○區○○路0段000號前之停車
    格內，適被告駕駛車牌號碼000-0000號自用小貨車，倒車不
    慎而碰撞系爭車輛，致車頭徽飾及水箱護罩受損，經送廠維
    修支出費用合計新臺幣(下同)7萬2,760元(包括工資3,250元
    、零件費用6萬9,510元)。因系爭車輛已向原告投保車體損
    失險，於上開車禍發生時尚在保險期間內(保險期間：108年
    11月30日至109年11月30日)，原告已依保險契約予以理賠。
    為此，爰依侵權行為法律關係及保險法第53條第1項規定提
    起本件訴訟，請求被告賠償上開金額等語。並聲明：被告應
    給付7萬2,760元，及自起訴狀繕本送達翌日起至清償日止，
    按週年利率百分之5計算之利息。
三、被告於最後言詞辯論期日未到庭，惟曾於111年2月16日言詞
    辯論期日到庭表示：系爭車輛維修部分並非被告倒車所造成
    ，且僅有指甲大小損壞就全部換掉要求賠償，並不合理；另
    水箱護罩並未毀損，維修廠係拿其他車子的維修單要求保險
    公司理賠，懷疑系爭車輛沒有維修等語，資為抗辯。並聲明
    ：原告之訴駁回。
四、本院得心證之理由：
　㈠查原告主張其承保之系爭車輛，於上開時間、地點因被告倒
    車不慎而碰撞損壞之事實，業據其提出富邦產險汽(機)車險
    理賠申請書、高都汽車股份有限公司LS建國場估價單(下稱
    估價單)、統一發票及車輛維修照片(本院卷第19、27至37頁
    )為證，且經本院職權調取臺南市政府警察局第二分局111年
    3月14日南市警二交字第1110131387號函文檢附之道路交通事
    故現場圖、道路交通事故調查表㈠、㈡、交通事故現場勘驗圖
    及現場照片核閱屬實（本院卷第117頁至第133頁），堪認可
    採。被告固以系爭車輛車頭徽飾及水箱護罩受損，並非其倒
    車碰撞所造成，且懷疑該車輛並未實際維修等語為抗辯。惟
    查，觀諸上開警察局提供之現場照片及道路交通事故現場圖
    可知，系爭車輛當時係停放在停車格內，被告駕駛之自用小
    貨車係停放在系爭車輛前方之黃線上，兩車距離相當接近，
    且照片呈現自用小貨車後方昇降尾門之高度及位置，與系爭
    車輛車頭徽及水箱護罩受損之高度及位置相符，另道路交通
    事故調查報告表(二)(參第㉙項「當事者行動狀態」)及交通
    事故現場勘驗圖(本院卷第91、97頁)，亦記載係因被告駕駛
    自用小貨車倒車而碰撞停放在其後方之系爭車輛，造成系爭
    車輛「水箱雷達車殼外觀毀損」，被告並於該勘驗圖「當事
    人簽證電話」欄位上簽名，由此可見系爭車輛車頭徽飾及水
    箱護罩受損，應為被告駕駛自用小貨車倒車時，未注意與後
    方系爭車輛之距離而不慎發生碰撞所造成，被告抗辯系爭車
    輛受損，非其倒車所致，洵屬無稽，並無可採；又原告提出
    之估價單(本院卷第35頁)，其上記載更換之零件為「水箱護
    罩次總成」、「水箱總成護罩徽飾」，此與上開事故系爭車
    輛受損之位置一致，且原告已因給付維修費而取得維修廠開
    立之統一發票(本院卷第37頁)，足徵原告主張之維修費用，
    應為前開事故發生後將系爭車輛送廠維修所生之數額，被告
    爭執系爭車輛並未實際送修一語，亦屬無稽。
　㈡按因故意或過失，不法侵害他人之權利者，負損害賠償責任
    ；汽車、機車或其他非依軌道行駛之動力車輛，在使用中加
    損害於他人者，駕駛人應賠償因此所生之損害，民法第184
    條第1項前段、第191條之2前段定有明文。次按汽車倒車時
    ，應顯示倒車燈光或手勢後，謹慎緩慢後倒，並應注意其他
    車輛及行人，此為道路交通安全規則第110條第2款所明揭。
    被告於上開時間、地點倒車不慎碰撞後方停放在停車格內之
    系爭車輛，造成系爭車輛損壞之事實，業經本院認定如前，
    其行為顯有過失，且與系爭車輛損壞間，具有相當因果關係
    至明，依上開規定，自應就系爭車輛受損負全部過失賠償責
    任。
　㈢再按被保險人因保險人應負保險責任之損失發生，而對於第
    三人有損失賠償請求權者，保險人得於給付賠償金額後，代
    位行使被保險人對於第三人之請求權。但其所請求之數額，
    以不逾賠償金額為限，保險法第53條第1項定有明文。查原
    告承保系爭車輛車體損失險，保險期間自108年11月30日起
    至109年11月30日止，此觀汽(機)車險理賠申請書(本院卷第
    19頁)自明，且被告於上揭時間、地點駕駛自用小貨車，倒
    車不慎碰撞系爭車輛，致系爭車輛毀損等情，亦經本院認定
    如前，則原告基於保險契約，依上開規定於理賠系爭車輛維
    修費後，代位請求被告負侵權行為損害賠償責任，於法有據
    ，即應准許。　
　㈣復按不法毀損他人之物者，被害人得請求賠償其物因毀損所
    減少之價額；負損害賠償責任者，除法律另有規定或契約另
    有訂定外，應回復他方損害發生前之原狀，前項情形，債權
    人得請求支付回復原狀所必要之費用，以代回復原狀，民法
    第196條、第213條第1項、第3項分別定有明文。又依民法第
    196條請求賠償物被毀損所減少之價額，得以修復費用為估
    定之標準，但以必要者為限，例如：修理材料以新品換舊品
    ，應予折舊(最高法院77年第9次民事庭會議決議可資參照)
    。查系爭車輛維修費用為7萬2,706元，包括工資3,250元、
    零件費用6萬9,510元，有估價單(本院卷第35頁)在卷可查，
    其中零件費用既以新零件更換被毀損之舊零件，自應將折舊
    予以扣除，始為合理。又系爭車輛出廠年月為106年11月，
    此有卷附行車執照（本院卷第21頁）可佐，距本件交通事故
    發生日即109年9月13日已使用約2年又10個月，依前揭說明
    ，自應將上開零件折舊部分予以扣除。則依行政院所頒固定
    資產耐用年數表及固定資產折舊率表，非運輸業用客車之耐
    用年數為5年，依平均法計算其折舊結果（即以固定資產成
    本減除殘價後之餘額，按固定資產耐用年數表規定之耐用年
    數平均分攤，計算折舊額），每年折舊率為5分之1，並參酌
    營利事業所得稅查核準則第95條第6項規定「固定資產提列
    折舊採用定率遞減法者，以1年為計算單位，其使用期間未
    滿1年者，按實際使用之月數相當於全年之比例計算之，不
    滿1月者，以1月計」計算，系爭車輛零件費扣除折舊後得請
    求之金額為3萬6,686元【計算方式：1.殘價＝取得成本÷（耐
    用年數＋1）即6萬9,510元÷（5+1）＝1萬1,585元；2.折舊額＝
    （取得成本－殘價）×1/（耐用年數）×（使用年數）即（6萬
    9,510元－1萬1,585元）×1/5×（2+10/12）≒3萬2,824元，元
    以下4捨5入；3.扣除折舊後價值＝（新品取得成本－折舊額）
    即6萬9,510元－3萬2,824元＝3萬6,686元‬】，再加計不必折
    舊之工資3,250元後，系爭車輛修復之必要費用合計為3萬9,
    936元【計算式：3萬6,686元‬＋3,250元＝3萬9,936元】。從
    而，原告依前揭規定理賠後代位請求被告給付3萬9,936元，
    洵屬有據，應予准許；逾上開範圍之主張，即屬無憑，應予
    駁回。
　㈤末按給付無確定期限者，債務人於債權人得請求給付時，經
    其催告而未為給付，自受催告時起，負遲延責任，其經債權
    人起訴而送達訴狀，或依督促程序送達支付命令，或為其他
    相類之行為者，與催告有同一之效力，民法第229條第2項定
    有明文。又遲延之債務，以支付金錢為標的者，債權人得請
    求依法定利率計算之遲延利息。但約定利率較高者，仍從其
    約定利率。應付利息之債務，其利率未經約定，亦無法律可
    據者，週年利率為百分之5，民法第233條第1項、第203條亦
    有明定。準此，原告併依前揭規定請求被告給付上開金額自
    起訴狀繕本送達翌日即110年12月31日（送達證書參本院卷
    第55頁）起至清償日止，按週年利率百分之5計算之利息，
    為有理由，亦應准許。
五、綜上所述，原告本於侵權行為法律關係及保險法第53條第1
    項規定，請求被告給付3萬9,936元，及自110年12月31日起
    至清償日止，按週年利率百分之5計算之利息，為有理由，
    應予准許。逾此範圍之請求，則屬無據，應予駁回。又本件
    訴訟費用為1,000元（即第一審裁判費），本院審酌兩造勝
    敗情形，爰依比例命被告負擔549元，餘由原告負擔，並判
    決如主文第3項所示。
六、本件係依民事訴訟法第436條之8第1項規定適用小額程序所
    為被告部分敗訴之判決，依同法第436條之20規定，應職權
    就原告勝訴部分宣告准予假執行。
七、據上論結，本件原告之訴為一部有理由、一部無理由，依民
    事訴訟法第436條之23、第436條第2項、第385條第1項前段
    、第79條、第436條之19第1項、第436條之20，判決如主文
    。
中　　華　　民　　國　　111 　年　　5 　　月　　25　　日
                  臺灣臺南地方法院臺南簡易庭　
　　　　　　　　　            法　官　林勳煜
上列正本證明與原本無異。
如不服本判決，應於送達後20日內，向本院提出上訴狀並表明上
訴理由，如於本判決宣示後送達前提起上訴者，應於判決送達後
20日內補提上訴理由書（須附繕本）。如委任律師提起上訴，應
一併繳納上訴審裁判費。
對於小額程序之第一審判決之上訴，非以其違背法令之理由，不
得為之。且上訴狀內應記載表明㈠原判決所違背之法令及其具體
內容。㈡依訴訟資料可認為原判決有違背法令之具體事實者。
中　　華　　民　　國　　111 　年　　5 　　月　　25　　日
　　　　　　　　　　　　　　　書記官  朱烈稽